臺灣臺中地方法院刑事判決　　　　　　　100年度訴字第983號
公　訴　人　臺灣臺中地方法院檢察署檢察官
被　　　告　葉俊傑
上列被告因違反毒品危害防制條例案件，經檢察官提起公訴(100
年度毒偵字第463號)，被告於準備程序中就被訴事實為有罪之陳
述，經告知簡式審判程序之旨，並聽取當事人之意見後，經本院
合議庭裁定由受命法官獨任進行簡式審判程序，判決如下:
    主    文
葉俊傑施用第一級毒品，累犯，處有期徒刑壹年壹月。
    犯罪事實
一、葉俊傑前間因竊盜案件，經本院以90年度易字第1399號判決
    ，判處有期徒刑6月確定，於民國95年4月13日縮刑期滿執行
    完畢。又其曾因施用毒品案件，經本院裁定送觀察、勒戒後
    ，認有繼續施用毒品傾向，再由本院裁定施以強制戒治，嗣
    經本院裁定停止戒治，所餘期間付保護管束確定，於90年10
    月4日釋放，後經本院裁定撤銷停止戒治確定，再送入戒治
    處所施以強制戒治後，於91年12月12日強制戒治期滿執行完
    畢，並由臺灣臺中地方法院檢察署檢察官於以92年度戒毒偵
    字第60號為不起訴處分確定。復於強制戒治執行完畢後5年
    內之95年5、6月間因施用第一級毒品及第二級毒品案件，經
    本院以96年度訴字第2454號判決，分別判處有期徒刑9月及6
    月，應執行有期徒刑1年1月確定。另於96年間因施用毒品案
    件，經本院分別以96年度訴字第3960號判決，判處應執行有
    期徒刑1年3月、以97年度訴字第1175號判決，判處應執行有
    期徒刑1年3月。詎其猶不知悔改，竟基於同時施用第一級毒
    品海洛因(下稱海洛因)、第二級毒品甲基安非他命(下稱甲
    基安非他命)之犯意，於99年12月11日中午某時許，在其停
    放於某處之不詳車牌號碼之自用小客車上，以將海洛因及甲
    基安非他命，一起置於玻璃球吸食器內，再以火燒烤產生濃
    煙而以口鼻吸食之方式，同時施用海洛因及甲基安非他命1
    次。嗣於99年12月11日晚上6時50分許，為警在臺中市○○
    區○○路與文心路口盤查，得其同意返回警局採集尿液送驗
    ，鑑驗結果呈嗎啡、可待因、安非他命、甲基安非他命陽性
    反應，而悉上情。
二、案經臺中市政府警察局第五分局報告臺灣臺中地方法院檢察
    署檢察官偵查起訴。
    理    由
一、被告葉俊傑所犯，非死刑、無期徒刑、最輕本刑為3年以上
    有期徒刑之罪，或高等法院管轄第一審之案件，被告於準備
    程序中，就前揭被訴事實為有罪之陳述，經受命法官告以簡
    式審判程序之旨，並聽取被告與公訴人之意見後，本院認無
    不得或不宜改依簡式審判程序進行之處，爰依刑事訴訟法第
    273條之1第1項、第284條之1，經合議庭評議後，裁定本件
    由受命法官獨任進行簡式審判程序，是本件之證據調查，依
    刑事訴訟法第273條之2規定，不受同法第159條第1項、第16
    1條之2、第161條之3、第163條之1及第164條至第170條規定
    之限制，合先敘明。
二、上開犯罪事實，業據被告葉俊傑於本院準備程序及審理中均
    坦承不諱，且經警採集被告尿液送驗結果，確呈嗎啡、可待
    因、安非他命及甲基安非他命陽性反應一節，有中山醫學大
    學附設醫院檢驗科藥物檢測中心尿液檢驗報告(實驗編號000
    0000、報告日期99年12月24日)、臺中市警察局第五分局委
    託檢驗尿液代號與真實姓名對照表、偵辦毒品案件尿液檢體
    對照表、臺中市警察局第五分局水湳派出所採集尿液鑑定同
    意書各1份在卷可證。而依藥理作用分類海洛因係中樞神經
    抑制劑，安非他命類毒品係中樞神經興奮劑，二者藥理作用
    機轉不同，惟毒品施用者可視其習性，混用任何毒品。在國
    外，把抑制作用的海洛因與興奮作用的古柯鹼混合施用，就
    通稱為快速球「SPEED BALL」，據說刺激性相當利害。本局
    處理獲案毒品檢驗案例中，亦不乏同時混有海洛因及甲基安
    非他命之檢品。而毒品之施用並無一定方式，端視施用者之
    喜好而定。甲基安非他命之施用方法除注射外，另有燒煙吸
    食及吞服等。另依本局鑑驗毒品證物之經驗，曾發現海洛因
    與甲基安非他命摻雜之案例，由此研判有可能將前述兩種毒
    品合併施用之可能等節，有法務部調科壹字第09262613310
    號、09300366970號函釋可參。又施用海洛因後24小時內經
    由尿液排出之量可達使用劑量之80%，該種毒品於尿液中排
    出之最長時限，受施用劑量、施用方式、個人體質及代謝情
    況等因素影響，因個案而異，一般可檢出之最長時間為海洛
    因服用後2至4天；而施用甲基安非他命後24小時內，約有施
    用劑量之70%由尿中排出，該毒品於尿液中排出之最長時限
    ，受施用劑量、施用方式、個人體質及代謝情況等因素影響
    ，因個案而異，一般可檢出之最長時間為甲基安非他命1至5
    天等情，亦經行政院衛生署管制藥品管理局90年5月4日管檢
    字第93902號函釋明確。綜上文獻記載，可知毒品施用者確
    實可將海洛因、甲基安非他命混合同時施用，且在一定時間
    內採集其尿液檢驗，得同出檢驗出嗎啡、甲基安非他命陽性
    反應。是被告確有於如犯罪事實欄所載之時、地，以上開方
    式，同時施用海洛因、甲基安非他命之犯行至明，被告自白
    與事實相符，堪以採信。本案事證已臻明確，被告犯行洵堪
    認定，應予依法論科。
三、按92年7月9日新修正之毒品危害防制條例刪除二犯及三犯之
    規定，一改修法前繁雜之處遇程式，僅將施用毒品者簡化區
    分為初犯、再犯，並認施用毒品者係屬病患性犯人，以觀察
    、勒戒戒除其身癮，並以強制戒治去除其心癮。經觀察、勒
    戒或強制戒治執行完畢釋放後，若係5年後再犯該條例第10
    條施用毒品罪者，與同條例第20條第1項、第2項關於「初犯
    」之處理方式相同，檢察官應先聲請法院裁定令被告入勒戒
    處所觀察、勒戒，並視有無繼續施用毒品傾向，決定應予釋
    放、為不起訴之處分，或應聲請法院裁定令入勒戒處所強制
    戒治；若係5年內「再犯」同條例第10條施用毒品罪者，依
    同條例第23條第2項規定，檢察官則應依法追訴。觀諸該條
    例第20條第3項之修正理由：「觀察、勒戒或強制戒治5年後
    再犯者，顯見前所實施之觀察、勒戒或強制戒治已足以遮斷
    其施用毒品之癮，為期自新及協助其戒除毒癮，對此5年後
    再犯者，爰明定仍適用初犯之規定，先經觀察、勒戒、強制
    戒治之程式。」及同條例第23條第2項之修正理由：「為配
    合簡化施用毒品犯之刑事處遇程式，並鑑於經觀察、勒戒或
    強制戒治執行完畢釋放後5年內再犯者，其再犯率甚高，原
    據以實施之觀察、勒戒及強制戒治既已無法收其實效，自應
    施以刑事處遇。」，顯然如施用毒品者係前經觀察、勒戒或
    強制戒治等治療程式執行完畢5年後，始再施用毒品之「初
    犯」，因前所執行之觀察、勒戒或強制戒治已足收戒除毒癮
    之效，自應重新執行觀察、勒戒或強制戒治等治療程序，並
    於治療程式執行完畢後，由檢察官為不起訴處分，毋庸對之
    追訴處罰；反之，在「再犯」之情形，因其先前所為治療程
    式顯未能收戒斷毒癮之效，且考量施用毒品者之再犯率偏高
    ，乃簡化其刑事處遇程式，而逕予追訴處罰，不再施以治療
    程式。參酌上開立法理由，修正毒品危害防制條例就施用毒
    品者，祇於「初犯」及「5年後再犯」二種情形，有其追訴
    條件之限制，即須於初犯經觀察、勒戒或強制戒治釋放後，
    5年內均無施用毒品之行為，始能認其前所實施之觀察、勒
    戒或強制戒治已足遮斷毒癮，而得於5年後再犯時，再予適
    用初犯之規定，重行觀察、勒戒等程式。倘5年內已經再犯
    ，被依法追訴處罰，縱其第3次（或第3次以上）施用毒品之
    時間在初犯釋放5年以後，即與「5年後再犯」之情形有別，
    且因已於「5年內再犯」，顯見其再犯率甚高，原實施觀察
    、勒戒或強制戒治，已無法收其實效，而無5年戒斷期之存
    在，自無再經觀察、勒戒及強制戒治之必要，即應依該條例
    第10條處罰，始符新法修正之本旨（最高法院95 年度第7次
    刑事庭決議、最高法院95年度台非字第59號、第65號判決意
    旨可資參照）。經查，被告前因施用毒品案件，經本院裁定
    送觀察、勒戒後，認有繼續施用毒品傾向，再由本院裁定施
    以強制戒治，嗣經本院裁定停止戒治，所餘期間付保護管束
    確定，於90年10月4日釋放，後經本院裁定撤銷停止戒治確
    定，再送入戒治處所施以強制戒治後，於91年12月12日強制
    戒治期滿執行完畢，並由臺灣臺中地方法院檢察署檢察官於
    以92年度戒毒偵字第60號為不起訴處分確定。復於強制戒治
    執行完畢後5年內之95年5、6月間因施用第一級毒品及第二
    級毒品案件，經本院以96年度訴字第2454號判決，分別判處
    有期徒刑9月及6月，應執行有期徒刑1年1月確定。另於96年
    間因施用毒品案件，經本院分別以96年度訴字第3960號判決
    ，判處應執行有期徒刑1年3月、以97年度訴字第1175號判決
    ，判處應執行有期徒刑1年3月等情，有刑案資料查註紀錄表
    、全國施用毒品案件紀錄表、矯正簡表、臺灣高等法院被告
    前案紀錄表各1份在卷可稽。本件被告所為本件施用毒品犯
    行，雖均距離其觀察、勒戒及強制戒治執行完畢已逾5年，
    惟其既於強制戒治執行完畢後5年內，已多次再犯施用毒品
    案件，且遭追訴處罰，揆諸上開說明，本次被告復行觸犯毒
    品危害防制條例第10條之罪，自非屬毒品危害防制條例第20
    條第3項所定「5年後再犯」之情形，無再經觀察、勒戒或強
    制戒治之必要，應由檢察官逕行起訴，附此敘明。
四、查海洛因、甲基安非他命分別係毒品危害防制條例第2條第2
    項第1款、第2款規定之第一級、第二級毒品，是被告所為，
    係犯同條例第10條第1項、第2項之施用第一級、第二級毒品
    罪。被告施用第一級、第二級毒品前持有第一級、第二級毒
    品之低度行為，各應為施用之高度行為所吸收，均不另論罪
    。復被告上開犯行，係以一行為同時觸犯施用第一級毒品、
    第二級毒品罪，為想像競合犯，依刑法第55條規定，應從重
    之施用第一級毒品罪處斷。公訴意旨雖認被告所犯上開2罪
    名，應為數罪併罰等語。惟查，依卷附中山醫學大學附設醫
    院檢驗科藥物檢測中心尿液檢驗報告(實驗編號0000000、報
    告日期99年12月24日)所示，被告尿液固呈嗎啡、可待因、
    安非他命及甲基安非他命陽性反應，惟此僅可證明被告確有
    施用海洛因及甲基安非他命之事實，並無法據此認定被告究
    係分別或同時施用海洛因及甲基安非他命。又上開尿液檢驗
    報告固顯示，被告尿液中嗎啡濃度為6207ng/mL、可待因濃
    度為969ng/mL、安非他命濃度為5890ng/mL、甲基安非他命
    濃度為93620ng/mL，施用海洛因及甲基安非他命後產生之代
    謝物濃度有所差距，然尿液中檢驗之毒品濃度，往往與施用
    毒品數量、身體之代謝程度有關，亦難以此遽論被告係分別
    施用海洛因及甲基安非他命。另按毒品之施用並無一定方式
    ，端視施用者之喜好而定，實務上亦有施用毒品者將海洛因
    、甲基安非他命混合施用之案例，業如前述。是被告既堅稱
    其係將上開兩種毒品混合施用，復查無其他積極證據足資證
    明被告係分別施用，則依罪證有疑利於被告之原則，自無從
    將被告所犯上開2罪分論併罰，公訴意旨認被告係分別施用
    海洛因、甲基安非他命，所犯2罪，應分論併罰，容有誤會
    。被告前間因竊盜案件，經本院以90年度易字第1399號判決
    ，判處有期徒刑6月確定，於95年4月13日縮刑期滿執行完畢
    一情，有臺灣高等法院被告前案紀錄表1份在卷可稽，其於
    有期徒刑執行完畢後5年內，故意再犯本件有期徒刑以上之
    罪，為累犯，應依刑法第47條第1項，加重其刑。爰審酌被
    告有施用毒品而經觀察、勒戒及強制戒治執行完畢之紀錄，
    竟再為施用毒品，顯見其意志不堅，無法戒絕毒癮，又被告
    施用毒品不但戕害個人身心健康，且對社會治安有相當程度
    之潛在危害，兼衡其犯罪後，於本院審理時終坦承犯行，犯
    後態度尚可、犯罪之動機、目的、手段及國中畢業之智識程
    度、另案入監執行前擔任板模工，日薪新臺幣2000餘元之生
    活狀況等一切情狀，量處如主文所示之刑，以示懲儆。
據上論斷，應依刑事訴訟法第273條之1第1項、第299條第1項前
段，毒品危害防制條例第10條第1項、第2項，刑法第11條前段、
、第47條第1項、第55條，判決如主文。
本案經檢察官王淑月到庭執行職務。
中    華    民    國   100    年    9     月    5     日
                  刑事第五庭  法  官  林慧欣
以上正本證明與原本無異。
如不服本判決應於收受送達後10日內向本院提出上訴書狀，並應
敘述具體理由；其未敘述上訴理由者，應於上訴期間屆滿後20日
內向本院補提理由書（均須按他造當事人之人數附繕本）「切勿
逕送上級法院」。
                              書記官  鄭淑英
中    華    民    國   100    年    9     月    5     日
附錄本案論罪科刑法條全文
毒品危害防制條例第10條
施用第一級毒品者，處6月以上5年以下有期徒刑。
施用第二級毒品者，處3年以下有期徒刑。